---
title: "FarmTech Solutions"
subtitle: "Sistema de Irrigação Inteligente — Análise Automatizada | Fase 2"
author: "Lucas Bohrer"
date: today
format:
  html:
    theme: cosmo
    toc: true
    toc-title: "Navegação"
    number-sections: true
    self-contained: true
    smooth-scroll: true
    code-fold: true
    code-summary: "Mostrar código"
    page-layout: article
execute:
  warning: false
  message: false
---

<style>

body {
  background-color: #f7f9fb;
}

.quarto-title-block {
  padding: 2rem 2rem 1.5rem 2rem;
  border-radius: 12px;
  margin-bottom: 2rem;
  background: linear-gradient(135deg, #0f5132, #198754);
  color: white;
}

.quarto-title-block .title {
  color: white;
  font-weight: 700;
}

.quarto-title-block .subtitle {
  color: #e9f7ef;
}

.quarto-title-block .quarto-title-meta {
  color: #e9f7ef;
}

.card-farmtech {
  background: white;
  border-radius: 12px;
  padding: 1.2rem;
  margin-bottom: 1rem;
  border: 1px solid #e5e7eb;
  box-shadow: 0 2px 8px rgba(0,0,0,0.05);
}

.card-farmtech h3 {
  margin-top: 0;
  font-size: 1rem;
  color: #495057;
}

.card-number {
  font-size: 2rem;
  font-weight: 700;
  color: #198754;
}

.card-description {
  color: #6c757d;
  font-size: 0.9rem;
}

.callout {
  border-radius: 10px;
}

.table {
  background-color: white;
}

</style>

# Visão geral {.unnumbered}

Este relatório apresenta a análise automatizada dos dados registrados pelo protótipo de **Sistema de Irrigação Inteligente desenvolvido para a Fase 2 da FarmTech Solutions**.

Os dados são obtidos diretamente dos arquivos de log gerados durante as simulações do sistema embarcado. A análise é realizada utilizando **R**, permitindo que o relatório seja atualizado automaticamente conforme novos registros são adicionados ao diretório de logs.

::: {.callout-tip}
## Atualização automática

O relatório não depende de uma quantidade fixa de registros.

Sempre que novos arquivos `.txt` forem adicionados à pasta `logs/`, basta executar novamente o processo de renderização do Quarto para atualizar automaticamente:

- indicadores;
- gráficos;
- estatísticas;
- decisões;
- motivos;
- ciclos de irrigação;
- análise temporal;
- tabelas;
- ciclo mais recente.
:::

---

# 1. Objetivo

O sistema tem como objetivo demonstrar uma estratégia de decisão para irrigação baseada na combinação de múltiplas condições do ambiente simulado.

A lógica considera:

- umidade;
- pH;
- Nitrogênio (N);
- Fósforo (P);
- Potássio (K);
- pontuação multicritério;
- estado dos nutrientes;
- estado da bomba;
- previsão de chuva.

A abordagem busca evitar uma decisão baseada em uma única variável.

A irrigação ocorre quando as condições definidas pela lógica multicritério indicam necessidade e não existe um bloqueio relacionado à previsão meteorológica ou à ausência de nutrientes ativos.

---

# 2. Arquitetura da análise

O fluxo utilizado neste relatório é:

```text
ESP32 + Wokwi
      │
      ▼
Arquivos de log (.txt)
      │
      ▼
R / análise dos dados
      │
      ├── Indicadores
      ├── Decisões
      ├── Motivos
      ├── Nutrientes
      ├── Ambiente
      ├── Meteorologia
      └── Ciclos de irrigação
      │
      ▼
Relatório HTML
```

# Processamento automático dos logs

```{r setup, include=FALSE}
pastas_logs <- c("logs", "../logs")
pasta_logs <- pastas_logs[dir.exists(pastas_logs)][1]
arquivos_log <- if (!is.na(pasta_logs)) {
  list.files(pasta_logs, pattern = "\\.txt$", full.names = TRUE)
} else {
  character()
}

media_segura <- function(x, na.rm = TRUE) {
  if (length(x) == 0 || all(is.na(x))) NA_real_ else mean(x, na.rm = na.rm)
}

library(ggplot2)
library(dplyr)
library(tidyr)
library(scales)

extrair_numero <- function(linhas, padrao) {

  linha <- linhas[
    grepl(
      padrao,
      linhas
    )
  ]

  if (length(linha) == 0) {
    return(NA_real_)
  }

  valor <- sub(
    ".*: ([0-9.]+).*",
    "\\1",
    linha[1]
  )

  suppressWarnings(
    as.numeric(valor)
  )
}


extrair_texto <- function(
  linhas,
  padrao,
  prefixo
) {

  linha <- linhas[
    grepl(
      padrao,
      linhas
    )
  ]

  if (length(linha) == 0) {
    return(NA_character_)
  }

  sub(
    prefixo,
    "",
    linha[1]
  )
}

analisar_log <- function(arquivo) {

  linhas <- readLines(
    arquivo,
    warn = FALSE
  )

  data_hora <- extrair_texto(
    linhas,
    "Data/hora da captura:",
    "^Data/hora da captura: "
  )

  umidade <- extrair_numero(
    linhas,
    "Umidade simulada:"
  )

  ph <- extrair_numero(
    linhas,
    "pH simulado:"
  )

  pontuacao <- extrair_numero(
    linhas,
    "^Pontuacao:"
  )

  bomba <- extrair_texto(
    linhas,
    "^Bomba:",
    "^Bomba: "
  )

  decisao <- extrair_texto(
    linhas,
    "^DECISAO:",
    "^DECISAO: "
  )

  motivo <- extrair_texto(
    linhas,
    "^Motivo:",
    "^Motivo: "
  )

  nivel_n <- extrair_numero(
    linhas,
    "Nitrogenio \\(N\\):"
  )

  linha_n <- linhas[
    grepl(
      "Nitrogenio \\(N\\):",
      linhas
    )
  ]

  status_n <- ifelse(
    length(linha_n) > 0 &&
      grepl("ATIVO", linha_n[1]),
    "ATIVO",
    "INATIVO"
  )

  nivel_p <- extrair_numero(
    linhas,
    "Fosforo \\(P\\):"
  )

  linha_p <- linhas[
    grepl(
      "Fosforo \\(P\\):",
      linhas
    )
  ]

  status_p <- ifelse(
    length(linha_p) > 0 &&
      grepl("ATIVO", linha_p[1]),
    "ATIVO",
    "INATIVO"
  )

  nivel_k <- extrair_numero(
    linhas,
    "Potassio \\(K\\):"
  )

  linha_k <- linhas[
    grepl(
      "Potassio \\(K\\):",
      linhas
    )
  ]

  status_k <- ifelse(
    length(linha_k) > 0 &&
      grepl("ATIVO", linha_k[1]),
    "ATIVO",
    "INATIVO"
  )

  chuva_3h <- extrair_numero(
    linhas,
    "Chuva 3h:"
  )

  chuva_6h <- extrair_numero(
    linhas,
    "Chuva 6h:"
  )

  chuva_12h <- extrair_numero(
    linhas,
    "Chuva 12h:"
  )

  chuva_24h <- extrair_numero(
    linhas,
    "Chuva 24h:"
  )

  status_meteorologico <- extrair_texto(
    linhas,
    "^Status meteorologico:",
    "^Status meteorologico: "
  )

  data.frame(
    arquivo = basename(arquivo),
    data_hora = data_hora,
    bomba = bomba,
    umidade = umidade,
    ph = ph,
    pontuacao = pontuacao,
    decisao = decisao,
    motivo = motivo,
    nivel_n = nivel_n,
    status_n = status_n,
    nivel_p = nivel_p,
    status_p = status_p,
    nivel_k = nivel_k,
    status_k = status_k,
    chuva_3h = chuva_3h,
    chuva_6h = chuva_6h,
    chuva_12h = chuva_12h,
    chuva_24h = chuva_24h,
    status_meteorologico = status_meteorologico,
    stringsAsFactors = FALSE
  )
}

if (length(arquivos_log) > 0) {

  dados <- do.call(
    rbind,
    lapply(
      arquivos_log,
      analisar_log
    )
  )

} else {

  dados <- data.frame(
    arquivo = character(),
    data_hora = character(),
    bomba = character(),
    umidade = numeric(),
    ph = numeric(),
    pontuacao = numeric(),
    decisao = character(),
    motivo = character(),
    nivel_n = numeric(),
    status_n = character(),
    nivel_p = numeric(),
    status_p = character(),
    nivel_k = numeric(),
    status_k = character(),
    chuva_3h = numeric(),
    chuva_6h = numeric(),
    chuva_12h = numeric(),
    chuva_24h = numeric(),
    status_meteorologico = character(),
    stringsAsFactors = FALSE
  )
}

if (nrow(dados) > 0) {

  dados$data_hora <- as.POSIXct(
    dados$data_hora,
    format = "%d/%m/%Y %H:%M:%S"
  )

  dados <- dados[
    order(dados$data_hora),
  ]

  rownames(dados) <- NULL
}

total_logs <- nrow(dados)

umidade_media <- media_segura(
  dados$umidade,
  na.rm = TRUE
)

ph_medio <- media_segura(
  dados$ph,
  na.rm = TRUE
)

pontuacao_media <- media_segura(
  dados$pontuacao,
  na.rm = TRUE
)

n_medio <- media_segura(
  dados$nivel_n,
  na.rm = TRUE
)

p_medio <- media_segura(
  dados$nivel_p,
  na.rm = TRUE
)

k_medio <- media_segura(
  dados$nivel_k,
  na.rm = TRUE
)

irrigacoes <- sum(
  dados$decisao == "IRRIGAR",
  na.rm = TRUE
)

nao_irrigacoes <- sum(
  dados$decisao == "NAO IRRIGAR",
  na.rm = TRUE
)

bomba_ativa <- sum(
  dados$bomba == "ATIVA",
  na.rm = TRUE
)

percentual_irrigacao <- ifelse(
  total_logs > 0,
  irrigacoes / total_logs * 100,
  0
)

percentual_nao_irrigacao <- ifelse(
  total_logs > 0,
  nao_irrigacoes / total_logs * 100,
  0
)

```

# Indicadores gerais

Os indicadores abaixo são recalculados automaticamente a partir de todos os arquivos `.txt` encontrados na pasta `logs/`.

::: {.columns}
::: {.column width="25%"}
<div class="card-farmtech"><h3>Registros</h3><div class="card-number">`r total_logs`</div><div class="card-description">logs analisados</div></div>
:::
::: {.column width="25%"}
<div class="card-farmtech"><h3>Umidade média</h3><div class="card-number">`r round(umidade_media, 1)`%</div><div class="card-description">umidade simulada</div></div>
:::
::: {.column width="25%"}
<div class="card-farmtech"><h3>pH médio</h3><div class="card-number">`r round(ph_medio, 2)`</div><div class="card-description">pH simulado</div></div>
:::
::: {.column width="25%"}
<div class="card-farmtech"><h3>Pontuação média</h3><div class="card-number">`r round(pontuacao_media, 2)`</div><div class="card-description">pontuação multicritério</div></div>
:::
:::

::: {.columns}
::: {.column width="25%"}
<div class="card-farmtech"><h3>Irrigações</h3><div class="card-number">`r irrigacoes`</div><div class="card-description">`r round(percentual_irrigacao, 1)`% dos registros</div></div>
:::
::: {.column width="25%"}
<div class="card-farmtech"><h3>Sem irrigação</h3><div class="card-number">`r nao_irrigacoes`</div><div class="card-description">`r round(percentual_nao_irrigacao, 1)`% dos registros</div></div>
:::
::: {.column width="25%"}
<div class="card-farmtech"><h3>Bomba ativa</h3><div class="card-number">`r bomba_ativa`</div><div class="card-description">registros observados</div></div>
:::
::: {.column width="25%"}
<div class="card-farmtech"><h3>Nutrientes</h3><div class="card-number">`r round((n_medio + p_medio + k_medio) / 3, 1)`%</div><div class="card-description">média N/P/K</div></div>
:::
:::

# Decisões de irrigação

## Distribuição das decisões

```{r decisoes-motivos}
if (nrow(dados) > 0) {
decisoes <- as.data.frame(
  table(
    dados$decisao,
    useNA = "ifany"
  ),
  stringsAsFactors = FALSE
)

colnames(decisoes) <- c(
  "decisao",
  "quantidade"
)

decisoes$decisao <- as.character(
  decisoes$decisao
)

decisoes$decisao[
  is.na(decisoes$decisao)
] <- "Sem decisão registrada"

ggplot(
  decisoes,
  aes(
    x = reorder(decisao, quantidade),
    y = quantidade
  )
) +

  geom_col() +

  geom_text(
    aes(
      label = quantidade
    ),
    hjust = -0.2
  ) +

  coord_flip() +

  labs(
    title = "Distribuição das decisões de irrigação",
    subtitle = paste(
      total_logs,
      "registros analisados automaticamente"
    ),
    x = NULL,
    y = "Registros"
  ) +

  expand_limits(
    y = max(decisoes$quantidade, na.rm = TRUE) * 1.15
  ) +

  theme_minimal()
}

if (nrow(dados) > 0) {
  motivos <- as.data.frame(
  table(
    dados$motivo,
    useNA = "ifany"
  ),
  stringsAsFactors = FALSE
)

colnames(motivos) <- c(
  "motivo",
  "quantidade"
)

motivos$motivo <- as.character(
  motivos$motivo
)

motivos$motivo[
  is.na(motivos$motivo)
] <- "Sem motivo registrado"

ggplot(
  motivos,
  aes(
    x = reorder(motivo, quantidade),
    y = quantidade
  )
) +

  geom_col() +

  geom_text(
    aes(
      label = quantidade
    ),
    hjust = -0.2
  ) +

  coord_flip() +

  labs(
    title = "Motivos registrados para as decisões",
    x = NULL,
    y = "Registros"
  ) +

  expand_limits(
    y = max(motivos$quantidade, na.rm = TRUE) * 1.15
  ) +

  theme_minimal()

}
```

## Motivos das decisões

A distribuição dos motivos permite identificar quais regras do sistema mais frequentemente impediram ou permitiram a irrigação.

Isso é importante porque a decisão não depende exclusivamente da pontuação multicritério: a ausência de nutrientes ativos e a previsão de chuva também podem alterar a decisão final.

# Condições ambientais

## Umidade simulada

```{r umidade}
ggplot(
  dados,
  aes(
    x = data_hora,
    y = umidade
  )
) +

  geom_line() +

  geom_point() +

  geom_hline(
    yintercept = 40,
    linetype = "dashed"
  ) +

  geom_hline(
    yintercept = 60,
    linetype = "dashed"
  ) +

  labs(
    title = "Evolução da umidade simulada",
    subtitle = "Referências utilizadas na lógica da simulação",
    x = "Data e hora",
    y = "Umidade (%)"
  ) +

  theme_minimal()
```

Na lógica implementada, valores abaixo de 40% representam maior necessidade hídrica, enquanto valores a partir de 60% deixam de adicionar pontos de necessidade relacionados à umidade.

## pH simulado

```{r ph}
  ggplot(
  dados,
  aes(
    x = data_hora,
    y = ph
  )
) +

  geom_line() +

  geom_point() +

  geom_hline(
    yintercept = 5.5,
    linetype = "dashed"
  ) +

  geom_hline(
    yintercept = 7.0,
    linetype = "dashed"
  ) +

  labs(
    title = "Evolução do pH simulado",
    subtitle = "Faixa de referência utilizada na simulação: 5,5 a 7,0",
    x = "Data e hora",
    y = "pH"
  ) +

  theme_minimal()
```

# Pontuação multicritério

```{r pontuacao}
  ggplot(
  dados,
  aes(
    x = data_hora,
    y = pontuacao
  )
) +

  geom_line() +

  geom_point() +

  geom_hline(
    yintercept = 3,
    linetype = "dashed"
  ) +

  labs(
    title = "Evolução da pontuação multicritério",
    subtitle = "Limite utilizado pela lógica de decisão: 3 pontos",
    x = "Data e hora",
    y = "Pontuação"
  ) +

  theme_minimal()
```

A linha tracejada representa o limite de 3 pontos utilizado pela lógica multicritério.

A pontuação não deve ser interpretada isoladamente. A decisão final também considera a existência de nutrientes ativos e os dados meteorológicos disponíveis.

# Níveis de nutrientes

```{r nutrientes}
nutrientes <- data.frame(

  data_hora = rep(
    dados$data_hora,
    3
  ),

  nutriente = c(

    rep(
      "Nitrogênio (N)",
      nrow(dados)
    ),

    rep(
      "Fósforo (P)",
      nrow(dados)
    ),

    rep(
      "Potássio (K)",
      nrow(dados)
    )
  ),

  nivel = c(
    dados$nivel_n,
    dados$nivel_p,
    dados$nivel_k
  )
)

ggplot(
  nutrientes,
  aes(
    x = data_hora,
    y = nivel
  )
) +

  geom_line() +

  geom_point() +

  geom_hline(
    yintercept = 70,
    linetype = "dashed"
  ) +

  facet_wrap(
    ~ nutriente,
    ncol = 1
  ) +

  labs(
    title = "Evolução dos níveis simulados de nutrientes",
    subtitle = "Referência de atendimento: 70%",
    x = "Data e hora",
    y = "Nível (%)"
  ) +

  theme_minimal()
```

Na simulação, o nível de 70% é utilizado como referência para considerar o nutriente atendido.

# Integração meteorológica

A integração meteorológica utiliza os dados obtidos pela aplicação Python a partir da previsão meteorológica.

Os registros de precipitação são analisados em diferentes horizontes:

- 3 horas;
- 6 horas;
- 12 horas;
- 24 horas.

```{r meteorologia-preparacao}
meteorologia_disponivel <- any(
  !is.na(dados$chuva_3h) |
  !is.na(dados$chuva_6h) |
  !is.na(dados$chuva_12h) |
  !is.na(dados$chuva_24h)
)
```

::: {.callout-note}
## Disponibilidade dos dados

`r if (meteorologia_disponivel) "Existem dados meteorológicos registrados nos logs analisados." else "Não foram encontrados dados meteorológicos registrados nos logs atuais."`
:::

```{r meteorologia-grafico}
if (meteorologia_disponivel) {

  chuva <- data.frame(

    data_hora = dados$data_hora,

    `3 horas` = dados$chuva_3h,

    `6 horas` = dados$chuva_6h,

    `12 horas` = dados$chuva_12h,

    `24 horas` = dados$chuva_24h
  )

  chuva_longa <- chuva |>

    pivot_longer(
      cols = -data_hora,
      names_to = "horizonte",
      values_to = "milimetros"
    )

  ggplot(
    chuva_longa,
    aes(
      x = data_hora,
      y = milimetros,
      group = horizonte
    )
  ) +

    geom_line() +

    geom_point() +

    labs(
      title = "Precipitação prevista registrada",
      x = "Data e hora",
      y = "Precipitação prevista (mm)",
      color = "Horizonte"
    ) +

    theme_minimal()
}
```

A previsão meteorológica funciona como uma camada adicional da tomada de decisão. Quando existe chuva relevante prevista, o sistema pode impedir a irrigação mesmo que os demais critérios indiquem necessidade.

# Análise dos ciclos de irrigação

Para analisar a dinâmica da bomba, os registros são percorridos cronologicamente.

Um ciclo é identificado quando ocorre:

`INATIVA → ATIVA → INATIVA`

Essa abordagem permite que o relatório continue funcionando quando novos ciclos forem registrados.

```{r ciclos-calculo}
dados$estado_bomba_anterior <- dplyr::lag(
  dados$bomba
)

inicio_indices <- which(
  dados$bomba == "ATIVA" &
    (
      is.na(dados$estado_bomba_anterior) |
      dados$estado_bomba_anterior != "ATIVA"
    )
)

ciclos <- list()

if (length(inicio_indices) > 0) {

  for (inicio_idx in inicio_indices) {

    fim_indices <- which(
      seq_len(nrow(dados)) > inicio_idx &
        dados$bomba == "INATIVA"
    )

    if (length(fim_indices) > 0) {

      fim_idx <- fim_indices[1]

      inicio <- dados[inicio_idx, ]
      fim <- dados[fim_idx, ]

      ciclos[[length(ciclos) + 1]] <- data.frame(

        inicio = inicio$data_hora,

        fim = fim$data_hora,

        janela_segundos = as.numeric(
          difftime(
            fim$data_hora,
            inicio$data_hora,
            units = "secs"
          )
        ),

        umidade_inicio = inicio$umidade,

        umidade_fim = fim$umidade,

        variacao_umidade =
          fim$umidade -
          inicio$umidade,

        ph_inicio = inicio$ph,

        ph_fim = fim$ph,

        variacao_ph =
          fim$ph -
          inicio$ph,

        n_inicio = inicio$nivel_n,

        n_fim = fim$nivel_n,

        p_inicio = inicio$nivel_p,

        p_fim = fim$nivel_p,

        k_inicio = inicio$nivel_k,

        k_fim = fim$nivel_k,

        pontuacao_inicio =
          inicio$pontuacao,

        pontuacao_fim =
          fim$pontuacao,

        decisao_final =
          fim$decisao,

        stringsAsFactors = FALSE
      )
    }
  }
}

if (length(ciclos) > 0) {

  ciclos_df <- do.call(
    rbind,
    ciclos
  )

} else {

  ciclos_df <- data.frame()
}
```

### 10.1 Resumo dos ciclos

```{r ciclos-resumo}
numero_ciclos <- nrow(ciclos_df)

if (numero_ciclos > 0) {

  ciclos_resumo <- ciclos_df |>
    mutate(
      inicio = format(
        inicio,
        "%d/%m/%Y %H:%M:%S"
      ),

      fim = format(
        fim,
        "%d/%m/%Y %H:%M:%S"
      ),

      janela_segundos =
        round(janela_segundos, 0)
    ) |>

    mutate(Ciclo = row_number()) |>

    select(
      Ciclo,
      `Início` = inicio,
      `Fim` = fim,
      `Janela observada (s)` =
        janela_segundos,
      `Umidade inicial (%)` =
        umidade_inicio,
      `Umidade final (%)` =
        umidade_fim,
      `Variação umidade (p.p.)` =
        variacao_umidade,
      `pH inicial` =
        ph_inicio,
      `pH final` =
        ph_fim,
      `Variação pH` =
        variacao_ph,
      `N final (%)` =
        n_fim,
      `P final (%)` =
        p_fim,
      `K final (%)` =
        k_fim
    )

  ciclos_resumo
}
```

::: {.callout-important}
## Observação sobre a duração

A janela observada representa o intervalo entre o primeiro log com a bomba ATIVA e o primeiro log posterior com a bomba INATIVA.

Como os logs são capturados em intervalos discretos, esse valor não representa necessariamente o tempo físico exato em que o relé permaneceu acionado. Ele representa o intervalo observado pela coleta de logs.
:::

# Ciclo mais recente

```{r ciclo-recente-calculo}
if (numero_ciclos > 0) {

  ultimo_ciclo <- ciclos_df[
    nrow(ciclos_df),
  ]

} else {

  ultimo_ciclo <- NULL
}
```

::: {.callout-tip}
## Resultado do ciclo mais recente

`r if (numero_ciclos > 0) paste0("Foram identificados ", numero_ciclos, " ciclo(s) completo(s) nos registros analisados.") else "Nenhum ciclo completo de irrigação foi identificado nos registros atuais."`
:::

```{r ciclo-recente-resumo}
if (numero_ciclos > 0) {

  cat(
    "Início observado: ",
    format(
      ultimo_ciclo$inicio,
      "%d/%m/%Y %H:%M:%S"
    ),
    "\n\n",
    sep = ""
  )

  cat(
    "Fim observado: ",
    format(
      ultimo_ciclo$fim,
      "%d/%m/%Y %H:%M:%S"
    ),
    "\n\n",
    sep = ""
  )

  cat(
    "Janela observada: ",
    ultimo_ciclo$janela_segundos,
    " segundos",
    "\n\n",
    sep = ""
  )
}
```

### 11.1 Evolução durante o ciclo mais recente

```{r ciclo-recente-grafico}
if (numero_ciclos > 0) {

  inicio_ciclo <- which(
    dados$data_hora ==
      ultimo_ciclo$inicio
  )[1]

  fim_ciclo <- which(
    dados$data_hora ==
      ultimo_ciclo$fim
  )[1]

  dados_ciclo <- dados[
    inicio_ciclo:fim_ciclo,
  ]

  dados_ciclo_long <- dados_ciclo |>

    select(
      data_hora,
      umidade,
      ph
    ) |>

    pivot_longer(
      cols = c(
        umidade,
        ph
      ),
      names_to = "variavel",
      values_to = "valor"
    )

  ggplot(
    dados_ciclo_long,
    aes(
      x = data_hora,
      y = valor
    )
  ) +

    geom_line() +

    geom_point() +

    facet_wrap(
      ~ variavel,
      scales = "free_y"
    ) +

    labs(
      title = "Evolução das variáveis durante o ciclo mais recente",
      x = "Data e hora",
      y = "Valor"
    ) +

    theme_minimal()
}
```

### 11.2 Comparação inicial e final

```{r ciclo-recente-tabela}
if (numero_ciclos > 0) {

  tabela_ciclo <- data.frame(

    Variável = c(
      "Umidade simulada",
      "pH simulado",
      "Nitrogênio (N)",
      "Fósforo (P)",
      "Potássio (K)",
      "Pontuação"
    ),

    Início = c(
      ultimo_ciclo$umidade_inicio,
      ultimo_ciclo$ph_inicio,
      ultimo_ciclo$n_inicio,
      ultimo_ciclo$p_inicio,
      ultimo_ciclo$k_inicio,
      ultimo_ciclo$pontuacao_inicio
    ),

    Final = c(
      ultimo_ciclo$umidade_fim,
      ultimo_ciclo$ph_fim,
      ultimo_ciclo$n_fim,
      ultimo_ciclo$p_fim,
      ultimo_ciclo$k_fim,
      ultimo_ciclo$pontuacao_fim
    )
  )

  tabela_ciclo$Variação <- round(
    tabela_ciclo$Final -
      tabela_ciclo$Início,
    2
  )

  tabela_ciclo
}
```

No conjunto atual de dados, o ciclo observado demonstra a evolução da simulação desde uma condição inicial de maior necessidade até uma condição na qual a pontuação multicritério deixa de atingir o limite de irrigação.

# Estado da bomba

```{r estado-bomba}
ggplot(
  dados,
  aes(
    x = data_hora,
    y = ifelse(
      bomba == "ATIVA",
      1,
      0
    )
  )
) +

  geom_step() +

  scale_y_continuous(
    breaks = c(
      0,
      1
    ),
    labels = c(
      "INATIVA",
      "ATIVA"
    )
  ) +

  labs(
    title = "Estado da bomba ao longo dos registros",
    x = "Data e hora",
    y = "Estado"
  ) +

  theme_minimal()
```

# Resumo automático dos motivos

```{r motivos-resumo}
motivos_resumo <- dados |>

  mutate(
    motivo = ifelse(
      is.na(motivo),
      "Sem motivo registrado",
      motivo
    )
  ) |>

  count(
    motivo,
    name = "registros"
  ) |>

  arrange(
    desc(registros)
  )

motivos_resumo
```

# Dados completos

A tabela abaixo apresenta os registros utilizados na análise.

```{r dados-completos}
dados_tabela <- dados

dados_tabela$data_hora <- format(
  dados_tabela$data_hora,
  "%d/%m/%Y %H:%M:%S"
)

dados_tabela
```

# Conclusão

A análise automatizada demonstra que o sistema de irrigação inteligente utiliza múltiplas variáveis para apoiar a decisão de acionamento da bomba.

Os registros permitem acompanhar simultaneamente:

- condições de umidade;
- pH simulado;
- níveis de N, P e K;
- pontuação multicritério;
- decisões de irrigação;
- motivos das decisões;
- estado da bomba;
- previsão de precipitação; e
- evolução dos ciclos de irrigação.

A estrutura implementada em R permite que a análise seja escalável para novos registros. Dessa forma, novos arquivos adicionados ao diretório `logs/` são incorporados automaticamente na próxima renderização do relatório.

No conjunto atual de dados, foram analisados `r total_logs` registros, sendo identificados `r irrigacoes` registros com decisão de irrigação e `r nao_irrigacoes` registros sem irrigação.

O relatório também identificou automaticamente `r numero_ciclos` ciclo(s) completo(s) de irrigação.

::: {.callout-note}

Limitações da simulação

Os valores de umidade e pH utilizados pelo sistema representam variáveis simuladas para demonstrar o funcionamento da lógica de decisão.

Da mesma forma, os efeitos da irrigação sobre as variáveis ambientais e os níveis de nutrientes são parâmetros definidos para a simulação e não devem ser interpretados como um modelo agronômico real.

A integração meteorológica também depende da previsão fornecida pela API utilizada e está sujeita às limitações inerentes às previsões meteorológicas.

Portanto, os resultados demonstram o funcionamento técnico da arquitetura e da lógica de decisão proposta, não constituindo uma validação agronômica para uso em campo.
:::

# Reprodutibilidade

Para gerar este relatório novamente, mantenha o arquivo `relatorio.qmd` na pasta `R/` e os logs na pasta `logs/` do projeto. Todo arquivo `.txt` novo será lido automaticamente na próxima renderização.

```powershell
& "C:\Users\Lucas\AppData\Local\Programs\Quarto\bin\quarto.exe" render "R/relatorio.qmd"
```
